【裁判字號】    98,交聲更(一),1
【裁判日期】    980113
【裁判案由】    聲明異議
【裁判全文】
臺灣嘉義地方法院交通事件裁定     98年度交聲更(一)字第1號
原處分機關  交通部公路總局嘉義區監理所嘉義市監理站
異  議  人
即受處分人  甲○○
上列異議人因違反道路交通管理處罰條例案件，對於交通部公路
總局嘉義區監理所於九十七年六月二十六日所為之處分（原處分
案號：嘉監義裁字第裁76-C00000000號），聲明異議，經本院裁
定異議駁回後，由台灣高等法院台南分院撤銷原裁定發回本院（
九七年度交抗字第二七九號），裁定如下：
    主  文
原處分撤銷。
甲○○不罰。
    理  由
一、原處分機關處分意旨略以：異議人即受處分人（下稱異議人
    ）於民國九十七年六月五日上午十一時四十七分，駕駛車牌
    號碼DW-二二八二號自用小客貨兩用車，因違規停車在臺北
    縣三重市○○○路光興國民小學前之身心障礙專用停車位，
    經臺北縣政府警察局交通警察隊三重分隊警員製單舉發，而
    依道路交通管理處罰條例第五十六條第一項第十款規定，裁
    處異議人罰鍰新臺幣（下同）一千二百元。
二、異議意旨略以：異議人於九十七年六月五日上午十一時四十
    七分，駕駛車牌號碼DW-二二八二號自用小客貨兩用車，停
    車在臺北縣三重市○○○路光興國民小學前之身心障礙專用
    停車位，因工作及社會觀感之考量，未將身心障礙者專用停
    車位識別證（以下稱識別證）黏貼於汽車前擋風玻璃上，而
    當日停車後係將識別證放置於車頭前，關門時因大力震動，
    致識別證掉落於座位下，使警員無法辨識而拖吊，異議人已
    於取車時將掉落座位下之識別證出示與警員證明非故意佔用
    身心障礙專用停車位，祇是未依規定張貼或顯示識別證，況
    異議人本有權利在身心障礙專用停車位停車，本件處分顯有
    錯誤，為此聲明異議，應撤銷原處分
三、查異議人於上開時地，駕駛上開汽車停車在臺北縣三重市○
    ○○路光興國民小學前之身心障礙專用停車位，且未將識別
    證妥適放置於汽車擋風玻璃明顯處之情，業據異議人坦承不
    諱，並有臺北縣政府警察局交通警察隊三重分隊舉發違反道
    路交通管理事件通知單、裁決書各一份、現場暨拖吊過程照
    片五張在卷可稽，堪認屬實。
四、異議人以前揭情詞置辯，經查：
（一）按汽車駕駛人於身心障礙專用停車位違規停車者，處六百
      元以上一千二百元以下罰鍰，道路交通管理處罰條例第五
      十六條第一項第十款定有明文。次按，使用身心障礙者專
      用停車位者，除掛有專用牌照之車輛外，應將專用停車位
      識別證置於汽車擋風玻璃明顯處或黏貼於機車車首，以供
      查核檢驗，為身心障礙者專用停車位設置管理辦法第九條
      第一項所明定。惟道路交通管理處罰條例於九十年一月十
      七日增訂第五十六條第一項第十款規定，其立法目的，係
      為落實保障身心障礙者之停車權益，亦即為避免不具身心
      障礙身分之人，擅用專為殘障者設置之停車位，而侵害身
      心障礙者應有之停車權利，故該條款所指之「違規停車」
      ，參酌身心障礙者保護法第四十八條第一項後段、道路交
      通安全規則第一百十二條第一項第五款之規定，當係指非
      領有專用停車位識別證明之身心障礙者或其家屬，占用身
      心障礙者專用停車位，或非殘障用車在設有殘障者專用停
      車標誌處所停車者而言，是上開條款所謂之「違規停車」
      ，自以處罰真正侵害身心障礙者停車權益之違規行為為限
      。
（二）本件異議人之車號DW－二二八二號自用小客貨兩用車，係
      向嘉義縣大林鎮公所申請身心障礙者專用停車位識別證（
      編號：０四二六八號），有效期限至一百年六月十四日，
      有身心障礙者專用停車位識別證影本一紙在卷可查。異議
      人於前述時、地停車之際，疏未將專用停車位識別證置於
      擋風玻璃明顯處，固有違身心障礙者專用停車位設置管理
      辦法第九條之規定，致執勤員警無法當場查認該自用小客
      貨車是否具有使用專用停車位之資格，而製單舉發。惟依
      前揭說明，放置專用停車位識別證，僅係供他人或執法者
      辨識使用身心障礙者專用停車位者，是否為有權使用者之
      方法之一，縱認身心障礙者有疏未將專用停車位識別證置
      放於車內以供辨識之情形，究非當然等同該身心障礙者即
      無權利使用身心障礙者專用停車位。是以將領有專用停車
      位識別證之身心障礙者，僅因疏於將專用停車位識別證置
      放車內供辨識之情形，與未領有專用停車位識別證之人，
      占用身心障礙者專用停車位；或非殘障用車在設有殘障者
      專用停車標誌處所停車之情形，等同視之，顯已逾越道路
      交通管理處罰條例第五十六條第一項第十款規定之立法本
      旨。
（三）本件異議人於使用身心障礙者專用停車位之際，疏未將身
      心障礙者專用停車位識別證置於擋風玻璃明顯處，固有違
      身心障礙者專用停車位設置管理辦法第九條之規定。惟道
      路交通管理處罰條例第五十六條第一項第十款規定之立法
      目的，既係避免不具殘障資格之人，擅自占用專為身心障
      礙者設置之停車位，侵害身心障礙者應有之停車權益，非
      為處罰未依規定置放專用停車位識別證以供查驗之身心障
      礙駕駛人，且同條例復未針對身心障礙者未依規定置放證
      件，而停放於身心障礙專用停車位之情形設有處罰明文。
      則本件異議人既領有專用停車位識別證，縱疏未將識別證
      置於車上供查證，而有可議之處，然依現行法既無處罰明
      文，自不能比附援引，逾越立法本旨，以道路交通管理處
      罰條例第五十六條第一項第十款規定作為裁法依據。
五、綜上，本件異議人前開所辯，即屬可採，從而，原處分機關
    依道路交通管理處罰條例第五十六條第一項第十款規定予以
    裁罰，於法即有未合。本件異議人之異議，即有理由，自應
    由本院撤銷原處分，另為異議人不罰之諭知。
六、據上論斷，應依道路交通管理處罰條例第八十七條第二項、
    道路交通案件處理辦法第二十條前段，裁定如主文。
中    華    民    國    98    年    1     月    13    日
                  交通法庭法  官  黃明展
上列正本證明與原本無異。
如不服本裁定，應於裁定送達後5日內向本院提出抗告狀（應附
繕本）。
中    華    民    國    98    年    1     月    17    日
                          書記官  李珈慧


司法院資訊處製作；財團法人民間司法改革基金會備份。
